【裁判字號】    95,易緝,26
【裁判日期】    951214
【裁判案由】    竊盜
【裁判全文】
臺灣基隆地方法院刑事判決              95年度易緝字第26號
公  訴  人  臺灣基隆地方法院檢察署檢察官
被      告  戊○○
上列被告因竊盜案件，經檢察官提起公訴（95年度偵字第196號），
本院判決如下：
    主  文
戊○○無罪。
    理  由
一、公訴意旨以：被告丙○○（已結）因其外甥即被告戊○○表
    示無車可供代步，竟與被告戊○○共同意圖為自己不法所有
    之犯意聯絡，於民國94年6月12日15時許，在宜蘭縣蘇澳鎮
    臺灣水泥廠橋下，丙○○以自己所有之汽車鑰匙1支，竊取
    洪秀璪所有由陳蕙如使用之車牌號碼IW-6787號自小客車，
    得手後，即交由戊○○駕駛上開自小客車返回臺北縣汐止巿
    居所，作為代步之用。嗣於94年6月22日6時20分許，戊○○
    駕駛上開自小客車附載不知情之妻子樂黃秀琴（另經檢察官
    為不起訴處分），欲至臺北巿新生北路工作時，為警在臺北
    縣汐止巿漳樹二路251巷29號旁查獲，並扣得行竊用之汽車
    鑰匙1支，因認被告丙○○、戊○○均共同涉犯刑法第320條
    第1項之竊盜罪嫌。
二、按犯罪事實應依證據認定之，無證據不得推定其犯罪事實，
    刑事訴訟法第一百五十四條第二項定有明文。而事實之認定
    ，應憑證據，如未能發現相當證據，或證據不足以證明，自
    不能以推測或擬制之方法，為裁判基礎；倘積極證據不足為
    不利於被告事實之認定，即應為有利於被告之認定，更不必
    有何有利之證據（最高法院四十年臺上字第八六號、三十年
    上字第八一六號判例意旨參照）。
三、經核公訴人認定被告戊○○上揭犯罪，無非係以被害人陳蕙
    如丈夫甲○○在警詢之指訴、被告丙○○、戊○○、同案被
    告樂黃秀琴之警、偵訊供詞、遠傳電信公司通聯紀錄、汽車
    鑰匙1支及贓物認領保管單1紙，為其主要論據。訊據被告戊○○則堅決否認上開事實，辯稱：上開自小客車不是伊偷的
    ，是伊二舅被告丙○○交給伊的，伊有親眼看見丙○○在台
    泥橋下的檳榔攤旁邊竊取該車，但是伊不知道丙○○是在偷
    ，丙○○沒有向伊說該車是誰的，丙○○叫伊開該車回汐止
    使用云云（如下所述，本院不認為被告戊○○所辯屬實，然
    因下開所述證據認定原則之關係，不得不依法判決其於本件
    無罪而已，故使用「．．．云云」用詞）。經查：(一)、公訴
    人引用已決被告丙○○於警、偵訊之供詞以為認定被告戊○○與丙○○共同竊盜之論據，然被告丙○○自警訊伊始直至
    本院審理，均否認有於案發時間至蘇澳鎮台泥廠橋下竊取
    IW-6787號自小客車，且本件除被告戊○○有瑕疵之供詞（
    見下述）外，別無他項證據證明被告丙○○有何上開竊盜犯
    行，本院因而於95年10月12日以95年度易字第107號判處被
    告丙○○無罪在案，並於該判決中詳細說理，有該號判決附
    卷可稽。(二)、被告戊○○雖以上開諸詞置辯，然被告戊○○
    於警訊、94年9月21日接受偵訊時均供承案發當時並無第三
    人在場可資作證，沒有人可以幫伊證明上開自小客車係被告
    丙○○交給伊的，其乃於本院通緝到案後又陳稱有一不詳年
    籍之「丁○○」有在台泥廠橋下目擊本案經過，其之前後供
    詞矛盾，其於本院之供詞顯不足採，況本院依職權查察全台
    名為「丁○○」之人（有法務部戶役政連結作業系統1份在
    卷），並挑選其中一位符合被告戊○○所稱住在蘇澳鎮之「
    丁○○」以傳喚到庭（僅此1項特徵，別無他項特徵），然
    該「丁○○」經合法收受傳票並未到庭，有傳票送達回證1
    紙附卷足憑，是被告戊○○於本院所辯非惟無法證實，且因
    亦前後矛盾，本院認無強制處分上開未詳之「丁○○」到庭
    之必要。又本件當場駕駛贓車而為警逮捕，因之人贓俱獲者
    係被告戊○○，則被告戊○○主觀上欲以上開供詞卸責予第
    三人即被告丙○○，實為事理之常，然若無他項積極事證證
    明其之供詞屬實，則殊無從以一人贓俱獲之現行犯之卸責供
    詞，據而認定他人（即已決之丙○○）犯罪之理。況被告戊○○於警、偵時一再供稱被告丙○○知道伊在汐止工作沒有
    車輛代步，才會於偷車之後旋將車輛交予伊使用代步云云，
    然被告戊○○卻於94年6月22日接受臺灣士林地方法院檢察
    署檢察官偵訊時陳稱伊於94年6月12日收受被告丙○○所竊
    取之IW-6787號自小客車後即開回汐止住家之地下停車場，
    伊一直都沒有使用該車，直至94年6月22日即為警查獲日才
    第1次駕駛該車出去，旋即為警查獲云云，臺灣士林地方法
    院檢察署檢察官當庭即發現其供詞破綻百出而立即詢以「車
    子既要代步，為何不開」，非惟如是，公訴人引為本案證據
    之同案被告樂黃秀琴之警訊供詞明確指出伊自94年6月14日
    晚間8時許開始乘坐其夫戊○○所駕駛之IW-6787號自小客車
    ，至伊被警查獲為止，共乘坐該車共3次等語，可見被告戊○○上開所稱伊收受被告丙○○所竊取之IW-6787號自小客
    車後即開回汐止住家之地下停車場，伊一直都沒有使用該車
    ，直至94年6月22日即為警查獲日才第1次駕駛該車出去云云
    ，實與其妻樂黃秀琴之供詞不符，而樂黃秀琴係本案關係人
    中唯一獲公訴人不起訴處分者，其之供詞當較被告戊○○之
    上開供詞為可信，益見被告戊○○上開供詞為虛，其既係為
    警人贓俱獲之嫌疑人，其之供詞又與事實有重大扞格，則如
    何能以其具重大瑕疵之警、偵供詞作為認定被告丙○○有在
    案發時、地竊取上開自小客車之犯罪證據？遑論以此指被告
    丙○○、戊○○共同犯下本件竊盜案件。(三)、已決被告丙○○於偵訊時供稱伊自94年6月初自桃園龜山回來後，一直都
    住在南方澳，檢察官則調取其使用之0000000000門號雙向通
    聯紀錄，發現其於案發日即94年6月12日15時43分、16時43
    分通話時之基地台位址在蘇澳鎮○○○路，據而指被告丙○○供稱其自94年6月初自桃園龜山回來後，一直都住在南方
    澳之說詞不實在云云，然南方澳在行政區劃上即屬蘇澳鎮，
    地理位置上在蘇澳鎮之（緊鄰）南方，距蘇澳鎮市區亦不遠
    ，是以，被告丙○○於偵訊時供稱其於案發時在南方澳，而
    其通話基地台在蘇澳鎮○○○路，二者並無齟齬之處。是公
    訴人欲以上開通聯紀錄而指被告丙○○辯詞不實，尚有誤會
    。(四)、至公訴人所舉之同案被告樂黃秀琴警、偵訊供詞，因
    樂黃秀琴於警、偵訊時均陳稱伊係聽聞被告戊○○向伊轉述
    IW-6 787號自小客車係被告丙○○交給戊○○使用，可見其
    之供詞衡屬傳聞證據，依刑事訴訟法第159條第1項之規定，
    無證據能力，況本院本亦認被告戊○○之供詞破綻百出，均
    已如前述，則其之供詞無足採信，樂黃秀琴聽聞轉述被告戊○○之上開話語，於證據價值上更屬無價值。(五)、被害人陳
    蕙如丈夫甲○○在警詢之指訴僅能證明IW-6787號自小客車
    被竊之事實，而被扣汽車鑰匙1支僅能證明被告戊○○係以
    該鑰匙發動駕駛IW-6787號自小客車，另贓物認領保管單1紙
    則證明IW-6787號自小客車已發還被害人，均非足以證明被
    告丙○○、戊○○共同犯本件竊盜罪之證據，充其量僅能加
    強證明被告戊○○駕駛贓車人贓俱獲之事實。此外，復查無
    其他積極之證據，足證被告戊○○與已決之丙○○有何公訴
    人所指共同竊盜罪之行為，衡諸首開法條及判例要旨，自應
    為被告戊○○無罪之諭知。
四、附論：依本件被告戊○○之人贓俱獲，到案後，對於贓車來
    源交待不清，且前後供詞矛盾以觀，本案判決確定後，公訴
    人應另追訴被告戊○○自不明人士收受贓物之刑法第349條
    第1項之罪嫌。
據上論斷，應依刑事訴訟法第三百零一條第一項，判決如主文。
本案經檢察官乙○○到庭執行職務
中    華    民    國    95    年    12    月    14    日
                  刑事第四庭審判長法    官  鄭景文
                                  法    官  王美婷
                                  法    官  曾雨明
以上正本證明與原本無異。
對於本件判決如有不服，應於收受送達後10日內，向本院提出上
訴書狀，上訴於臺灣高等法院。
中    華    民    國    95    年    12    月    20    日
                                  書 記 官  王靜敏


司法院資訊處製作；財團法人民間司法改革基金會備份。
